【裁判字號】    98,訴,165
【裁判日期】    981130
【裁判案由】    妨害自由等
【裁判全文】
臺灣士林地方法院刑事判決               98年度訴字第165號
公  訴  人  臺灣士林地方法院檢察署檢察官
被      告  甲○○
            乙○○
            丁○○
上列被告因竊盜案件，經檢察官提起公訴（98年度偵字第625 號
），被告於本院審理程序中就被訴之事實為有罪之陳述，經合議
庭裁定改依簡式審判程序審理並判決如下：
    主  文
甲○○共同以非法方法，剝奪人之行動自由，處拘役伍拾日，如
易科罰金，以新臺幣壹仟元折算壹日。
乙○○共同以非法方法，剝奪人之行動自由，處拘役伍拾日，如
易科罰金，以新臺幣壹仟元折算壹日。
丁○○共同以非法方法，剝奪人之行動自由，處拘役肆拾日，如
易科罰金，以新臺幣壹仟元折算壹日。
    事  實
一、甲○○（綽號「快樂」）、乙○○（綽號「阿呆」）因屢催
    丙○○償還於民國91年積欠之新臺幣（下同）27萬元、5 萬
    元債務，均為丙○○避債拖延而未果，乃心有不甘，適於97
    年12月10日下午4 時30分許，甲○○、乙○○偶見丙○○獨
    自駕駛車號HC-3176 號自小客車，途經臺北市○○區○○路
    1 段91巷邊，甲○○、乙○○見機不可失，即共同基於妨害
    自由之犯意聯絡，先由甲○○、乙○○分乘機車在該旁邊，
    攔下丙○○駕駛之車號HC-3176 號自用小客車，強拉丙○○
    下車後，由甲○○持安全帽、曾明祥徒手聯手毆打丙○○後
    ，甲○○致電丁○○到場，並由丁○○駕駛丙○○之上開自
    用小客車，再由甲○○、乙○○強押丙○○上車，甲○○、
    乙○○分坐後座左右兩側而將丙○○挾持在中，即以此強暴
    之非法方法剝奪丙○○之行動自由，途中甲○○、乙○○開
    口索債，一遇丙○○逆意回應，即出手毆打丙○○，約莫10
    分鐘，駛至人跡罕至之臺北市○○區○○路1 段91巷山上空
    地後，甲○○、乙○○強拉丙○○下車，又聯手對丙○○拳
    腳相向，致丙○○受有左胸壁、左腹壁挫傷之傷害（甲○○
    、乙○○傷害部分業經撤回告訴，經本院另為不受理判決）
    ，丁○○則停車未見此景，其間因乙○○發現丙○○之右側
    褲袋放有4 萬元，遂強取抵債，並要求丙○○簽發加計利息
    而由前妻謝秀英擔任保證人之50萬元本票（惟嗣後並未簽發
    ），才肯放人，彼時丙○○因負傷累累，驚恐不己，僅得應
    允，使其行上開無義務之事得逞，嗣甲○○、乙○○於強押
    丙○○離去時，因遇丁○○不諳車性，停車時不慎將丙○○
    之上開自用小客車翻落山坡溝渠，動彈不得，甲○○遂撥打
    電話央請不知情之陳榮春駕車上山搭救，未幾陳榮春駕駛車
    號BJ-6020 號自用小客車上山搭載甲○○、乙○○、丁○○
    、丙○○前往臺北市○○區○○路1 段341 號丙○○前妻謝
    秀英之住處後旋即離去，嗣由甲○○陪同丙○○入屋，乙○○、丁○○在外等候，惟因丙○○不願連累前妻簽發本票，
    且見有機可乘，掙脫向外奔逃報警處理後，始查悉上情。
二、案經丙○○訴由臺北市政府警察局中山分局報告臺灣士林地
    方法院檢察署檢察官偵查起訴。
    理  由
一、本件被告甲○○、乙○○、丁○○所犯為刑法第302條第1項
    之罪，核屬刑事訴訟法第273 條之1 第1 項所定死刑、無期
    徒刑、最輕本刑為3 年以上有期徒刑以外之罪，亦非高等法
    院管轄之第一審案件，而被告於本院行審理程序中就被訴事
    實為有罪之陳述，經告知被告簡式審判程序之旨並聽取當事
    人意見後，本院合議庭裁定進行簡式審判程序，是本件之證
    據調查，依刑事訴訟法第273 條之2 規定，不受同法第159
    條第1 項、第16 1條之2 、第161 條之3 、第163 條之1 及
    第164 條至第170條規定之限制，合先敘明。
二、上開犯罪事實，業據被告3 人於本院審理中坦承不諱（見本
    院卷第42頁、第50頁），且經證人即告訴人丙○○於警詢、
    偵查中、本院審理時指證明確（見偵卷第5 頁至第8 頁、第
    50 頁 至第52頁、第57頁至第63頁、第73頁至第75頁、本院
    卷第32頁至第38頁），並經證人即丙○○之妻謝秀英、陳榮
    春分別於偵查中證述（見偵卷第57頁至第63頁、第79頁至第
    80 頁） 屬實，且有告訴人之馬偕紀念醫院乙種診斷證明書
    1 紙、車號HC-3176 號自用小客車翻落山坡溝渠照片2 張在
    卷可資佐證（見偵卷第24頁、第25頁），足認被告3 人任意
    性自白核與事實相符，應堪採信。綜上，本件事證明確，被
    告3 人犯行堪以認定，應予依法論科。
二、按刑法第302 條之妨害自由罪，係妨害他人自由之概括的規
    定，故行為人具有一定目的，以非法方法剝奪人之行動自由
    者，除法律別有處罰較重之規定（例如略誘及擄人勒贖等罪
    ），應適用各該規定處斷外，如以使人行無義務之事，或妨
    害人行使權利為目的，而其強暴脅迫復已達於剝奪人行動自
    由之程度，即祇成立本罪，不應再依同法第304 條論處。誠
    以此項使人行無義務之事，或妨害人行使權利之低度行為，
    應為非法剝奪人之行動自由之高度行為所吸收，不能以其目
    的係在使人行無義務之事，或妨害人行使權利，認為係觸犯
    刑法第302 條第1 項及第304 條第1 項罪名，而依刑法（指
    修正前刑法）第55條從一重處斷（最高法院93年臺上字第33
    09號判決要旨可資參照）。被告甲○○、乙○○、丁○○雖
    於剝奪告訴人丙○○行動自由期間，以強暴手段使告訴人應
    允簽立50萬元本票（惟嗣後並未簽立），並取走其身上所有
    之4 萬元，使告訴人行上開無義務之事，然已達於剝奪告訴
    人行動自由之程度，應僅成立刑法第302 條之罪，是核被告
    3 人所為，係犯刑法第302 條第1 項以非法方法剝奪行動自
    由罪。被告甲○○、乙○○、丁○○間，就上開犯罪之實行
    ，有犯意聯絡及行為分擔，為共同正犯。爰審酌被告甲○○
    、乙○○因與告訴人間多年債務糾紛未解，憤而以此強暴方
    式剝奪其行動自由，被告丁○○雖與告訴人間並無恩怨，卻
    受被告甲○○之託至現場開車一同將告訴人載往人煙罕至之
    山區而剝奪其行動自由，以及渠等犯罪之動機、手段、所生
    之危害、分工程度，事後均與告訴人達成和解，有和解書1
    份在卷可佐（見本院98年度審訴字第281 號卷第25頁），及
    被告3 人均坦承犯行，態度良好等一切情狀，分別量處如主
    文所示之刑，並依刑法第41條第1 項前段之規定，各諭知易
    科罰金之折算標準，以示懲儆。起訴書雖就被告甲○○、乙○○部分具體求刑有期徒刑1 年，就被告丁○○部分具體求
    刑有期徒刑6 月，惟本院認以量處如主文所示之刑為適當，
    公訴人之求刑，核屬過重，附此敘明。
據上論斷，應依刑事訴訟法第273 條之1 第1 項、第299 條第1
項前段，刑法第28條、第302 條第1 項、第41條第1 項前段，判
決如主文。
本案經檢察官孟玉梅到庭執行職務
中    華    民    國    98    年    11    月    30    日
                  刑事第二庭審判長法  官  蔡明宏
                                  法  官  謝佳純
                                  法  官  劉育琳
以上正本證明與原本無異。
如不服本判決應於收受判決後10日內向本院提出上訴書狀，並應
敘述具體理由；其未敘述上訴之理由者，應於上訴期間屆滿後20
日內向本院補提理由書（均須按他造當事人之人數附繕本），切
勿逕送上級法院。
                                  書記官  朱宮瑩
中    華    民    國    98    年    11    月    30    日
所犯法條：
刑法第302 條第1 項
私行拘禁或以其他非法方法，剝奪人之行動自由者，處 5 年以下
有期徒刑、拘役或 3 百元以下罰金。


司法院資訊處製作；財團法人民間司法改革基金會備份。
